【裁判字號】    94,上訴,4250
【裁判日期】    950125
【裁判案由】    毒品危害防制條例
【裁判全文】
臺灣高等法院刑事判決                94年度上訴字第4250號
上  訴  人  臺灣板橋地方法院檢察署檢察官
被      告  甲○○
上列上訴人因被告違反毒品危害防制條例案件，不服臺灣板橋地
方法院94年度訴字第1829號，中華民國94年10月31日第一審判決
（起訴案號：臺灣板橋地方法院檢察署94年度毒偵字第4039號及
移送併辦：同署94年度毒偵字第6765號），提起上訴，本院判決
如下：
    主  文
原判決撤銷。
甲○○連續施用第一級毒品，累犯，處有期徒刑拾月；扣案之第
一級毒品海洛因（淨重零點貳壹公克及淨重零點肆公克）沒收銷
燬之，第一級毒品海洛因壹包之外包裝（空包裝重零點壹玖公克
）、海洛因注射針筒壹支沒收。又連續施用第二級毒品，累犯，
處有期徒刑陸月；扣案之第二級毒品安非他命（淨重零點壹肆公
克及淨重零點肆公克）沒收銷燬之，第二級毒品安非他命壹包之
外包裝、安非他命吸食玻璃球壹顆沒收。應執行有期徒刑壹年
月，扣案之第一級毒品海洛因（淨重零點貳壹公克及淨重零點肆
公克）及第二級毒品安非他命（淨重零點壹肆公克及淨重零點肆
公克）沒收銷燬之；第一級毒品海洛因壹包之外包裝（空包裝重
零點壹玖公克）、海洛因注射針筒壹支、第二級毒品安非他命壹
包之外包裝、安非他命吸食玻璃球壹顆沒收。
    事  實
一、甲○○前因竊盜、妨害兵役條例案件，分別經臺灣板橋地方
    法院於民國九十一年七月五日以九十年度重簡字第一一七五
    號判處有期徒刑二月確定、於九十二年十月二十日以九十二
    年度簡字第六三二號判處有期徒刑二月確定，並更定執行刑
    為有期徒刑三月，嗣於九十三年十一月九日縮刑期滿執行完
    畢。另於九十年間因施用毒品案件，經臺灣板橋地方法院以
    九十年度毒聲字第二六五一號裁定送觀察、勒戒後，因認無
    繼續施用毒品之傾向，於九十年七月十一日觀察、勒戒執行
    完畢出所，並經臺灣板橋地方法院檢察署檢察官以九十年度
    毒偵緝字第四九四號不起訴處分確定。詎甲○○猶不知悔改
    ：
  (一)竟又基於施用第一級毒品海洛因之概括犯意，於上開觀察、
    勒戒執行完畢釋放後之五年內，即自九十四年三月某日起至
    九十四年四月二十二日中午某時止，在臺北縣三重市某旅館
    等地點，以每二、三日施用一次之頻率，將海洛因摻入香菸
    內點燃後吸用之施用方式，連續多次施用第一級毒品海洛因
    。復另基於施用第二級毒品甲基安非他命（起訴書誤載為安
    非他命，以下均同）之犯意，於上開觀察、勒戒執行完畢釋
    放後之五年內即於九十四年四月二十二日中午某時許，在臺
    北縣三重市某旅館，以將甲基安非他命置入玻璃球吸食器內
    燒烤後吸食其煙霧之施用方式，施用第二級毒品甲基安非他
    命一次。嗣於九十四年四月二十三日凌晨三時許，在臺北市
    大同區○○○路與延平北路口，經警攔查扣得第一級毒品海
    洛因一包（淨重零點二一公克，起訴書誤載為淨重零點一四
    公克，空包裝重零點一九公克）、第二級毒品安非他命一包
    （淨重零點一四公克），並經採集其尿液送驗而查獲上情。
  (二)被告甲○○復基於前開施用第一級毒品海洛因及第二級毒品
    安非他命之概括犯意，分別於九十四年七月二十一日為警採
    尿前回溯二十六小時及九十六小時內之某時止，在台北縣三
    重市等處所，施用第一級毒品海洛因及第二級毒品甲基安非
    他命，經警持拘票前往台北縣板橋市○○路○段十號五樓之
    一而查獲，並扣得第一級毒品海洛因（淨重零點四公克）及
    第二級毒品安非他命（淨重零點四公克）、海洛因注射針筒
    一支、安非他命吸食玻璃球一顆、分撥器一支、電子磅秤一
    台、分裝袋二五六個。
二、案經臺北市政府警察局大同分局報告臺灣士林地方法院檢察
    署移轉臺灣板橋地方法院檢察署檢察官偵查起訴及由臺灣板
    橋地方法院檢察署檢察官移送本院併案審理。
    理  由
一、前揭犯罪事實，業據被告甲○○於原審及本院審理時坦承不
    諱，且被告於九十四年四月二十三日所採集之尿液，經送台
    灣尖端先進生技醫藥股份有限公司以酵素免疫分析法篩檢、
    氣相層析質譜儀分析法確認，檢驗結果認該尿液中均呈嗎啡
    及甲基安非他命陽性反應，此有該公司九十四年五月五日濫
    用藥物檢驗報告（臺灣士林地方法院檢察署九十四年度毒偵
    字第八八八號偵查卷第五十六頁）在卷可稽。又被告於九十
    四年七月二十一日所採集之尿液，經送台灣檢驗科技股份有
    限公司以酵素免疫分析法篩檢、氣相層析質譜儀分析法確認
    ，檢驗結果認該尿液中呈鴉片及安非他命陽性反應，此有該
    公司九十五年七月二十九日濫用藥物尿液檢驗報告附卷為憑
    （見九十四年毒偵字第六二二七號卷第六七頁）。經查：
  (一)海洛因施用入人體後水解還原成嗎啡，再循嗎啡之代謝方式
    排出體外，業據行政院衛生署藥物食品檢驗局以七三藥檢壹
    字第○三○二二一號函說明綦詳，且尿液中能否驗出嗎啡陽
    性反應，與其投與量、投與途徑、採尿時間、個人體質及檢
    測方法之靈敏度有關，國外曾有文獻報導注射六毫克之海洛
    因鹽酸鹽，其代謝物嗎啡之平均可檢出時限約為二十六小時
    ，亦經行政院衛生署藥物食品檢驗局於八十一年九月八日以
    （八一）藥檢壹字第八一一四八八五號函釋明在案。
  (二)甲基安非他命經口服投與後，約百分之七十於二十四小時內
    自尿中排出，約百分之九十於九十六小時內自尿中排出，由
    於目前國內尿液中甲基安非他命之檢驗僅為鑑定其是否呈陽
    性反應，尚未定其含量，且甲基安非他命成分之檢出與其投
    與方式、投與量、個人體質、採尿時間與檢測儀器之精密度
    等諸多因素有關，因此僅憑尿液中呈甲基安非他命陽性反應
    ，並無法確實推算吸食時間距採集時間之長短，惟依上述資
    料推斷，最長可能不會超過四日即九十六小時，此經行政院
    衛生署藥物食品檢驗局於八十一年二月八日以（八一）藥檢
    壹字第○○一一五六號函釋明在案。
  (三)前揭尿液檢驗報告載明係以GC/MS（即氣相層析質譜儀分析
    法）方法作為確認檢驗之方式，而該方法之原理係檢品經氣
    化後，通過層析管分離純化，再將純化後之成分循序送入質
    譜儀做個別鑑定。因質譜儀所測定之圖譜，在化學上被公認
    具有指紋特性，故可據以完全判定該檢品係為何種化合物。
    是以氣相層析質譜儀（GC/MS）作藥物及其代謝產物之定性
    及定量分析，幾乎不會有偽陽性反應產生，此經台北榮民總
    醫院於八十三年四月七日以八三北總內字第三○五九號函釋
    明在案。
  (四)另人體施用甲基安非他命後，其主要代謝物中，未改變型態
    之甲基安非他命占施用劑量達百分之四十三，安非他命則約
    為百分之五；人體若係施用安非他命後，主要代謝物中則有
    未改變型態之安非他命，但無甲基安非他命，此經法務部調
    查局以九十三年五月四日調科壹字第○九三六二四一三九八
    ○號函釋明在案。足見人體若施用安非他命，其尿液代謝物
    不可能出現甲基安非他命，惟人體若施用甲基安非他命，其
    尿液代謝物除主要有甲基安非他命外，亦可能有少量之安非
    他命。是本件被告之尿液除呈現較少量之安非他命陽性反應
    外，主要係呈現甲基安非他命之陽性反應，依上開函示，被
    告自不可能係施用安非他命，而應係施用甲基安非他命。就
    事實欄一(一)所載部分，公訴意旨認被告係施用安非他命，容
    有誤解。
  (五)準此被告之尿液經以氣相層析質譜儀分析法檢驗，既係呈嗎
    啡及甲基安非他命陽性反應，顯見被告應有在前揭犯罪時間
    連續施用第一級毒品海洛因及施用第二級毒品甲基安非他命
    之行為甚明。
  (六)又事實欄一(一)所載扣案之第一級毒品海洛因一包經送驗結果
    ，確係第一級毒品海洛因（淨重零點二一公克）無訛，此有
    法務部調查局九十四年七月二十日調科壹字第○四○○○三
    八七九號鑑定通知書一份在卷可憑；且事實欄一(一)部分所扣
    案之第二級毒品安非他命一包經臺北市政府警察局保安大隊
    第五中隊初步鑑定結果，確係第二級毒品安非他命（淨重零
    點一四公克），亦有該大隊九十四年四月二十三日查獲涉嫌
    毒品危害防制條例毒品初步鑑驗報告單一紙附卷足稽（見臺
    灣士林地方法院檢察署九十四年度毒偵字第八八八號偵查卷
    第二十二頁）。
  (七)此外被告前因施用毒品案件，經觀察、勒戒後，認無繼續施
    用毒品之傾向，於九十年七月十一日觀察、勒戒執行完畢出
    所，業經臺灣板橋地方法院檢察署檢察官以九十年度毒偵緝
    字第四九四號不起訴處分確定等情，有上開不起訴處分書、
    本院被告全國前案記錄表各一份在卷可參，是被告於觀察、
    勒戒執行完畢後，五年內再犯本件施用第一級、第二級毒品
    罪之事實，堪以認定。
二、綜上卷附之各項文書、扣案證物等補強證據已足資擔保被告
    於本院審理中所為之上開任意性自白之真實性，依刑事訴訟
    法第一百五十六條第一項、第二項之規定，自得據被告前開
    任意性自白及各該補強證據相互利用，認本件事證明確，被
    告犯行洵堪認定，應予依法論科。
三、查海洛因、甲基安非他命分屬毒品危害防制條例第二條第二
    項第一款所規定之第一級毒品及同條項第二款所規定之第二
    級毒品，核被告所為，係犯毒品危害防制條例第十條第一項
    施用第一級毒品罪及同條第二項施用第二級毒品罪。被告持
    有毒品，復進而施用，其持有毒品之低度行為，為施用毒品
    之高度行為所吸收，均不另論罪。被告先後多次施用第一級
    毒品海洛因及第二級毒品之犯行，時間緊接，所犯構成要件
    相同，顯係基於概括犯意反覆為之，均為連續犯，依刑法第
    五十六條規定，以一罪論，並均加重其刑。被告所犯上開二
    罪間，犯意各別，罪名不同，應分論併罰之。被告前因竊盜
    、妨害兵役條例案件，分別經臺灣板橋地方法院判處有期徒
    刑二月、二月確定，並更定執行刑為有期徒刑三月，嗣於九
    十三年十一月九日縮刑期滿執行完畢，有本院被告全國前案
    紀錄表附卷可按，其於五年內再犯本件最重本刑為有期徒刑
    以上之罪，為累犯，應依刑法第四十七條規定，加重其刑，
    連續施用第一級、第二級毒品部分並依刑法第七十條規定，
    遞加重之。又公訴意旨固僅論及被告於九十四年四月二十二
    日中午某時許（即起訴書所載之九十四年四月二十三日為警
    採集尿液前回溯二十六小時內之某時）之施用第一級毒品海
    洛因之犯罪事實，漏未論及前開論罪部分所載被告其餘施用
    第一級毒品海洛因之犯罪事實，惟二者間有裁判上一罪之連
    續犯關係，已如前述，該漏未論及之部分應為起訴效力所及
    ，本院自應併予審理。又移送本院併辦事實一(二)部分（台灣
    板橋地方法院檢察署九十四年度毒偵字第六七六五號）與經
    起訴之部分有連續犯之裁判上一罪關係，應為起訴效力所及
    ，本院自亦得併予審理。
四、原審對被告予以論罪科刑，固非無見，惟前開檢察官移送併
    辦事實欄一之(二)之施用第一級、第二級毒品部分，原審未及
    併予審究，容有未洽。檢察官上訴執此指摘原判決不當，為
    有理由，原判決既有上開可議，自應由本院予以撤銷改判。
    爰審酌被告施用毒品，足以戕害其身心，滋生其他犯罪，惡
    化治安，嚴重損及公益，且被告前曾犯施用毒品罪，業經觀
    察、勒戒完畢釋放，仍未戒斷其施用毒品之惡習，竟再為本
    件施用毒品犯行，顯見其不思悔改，及其犯後坦承犯行，而
    其施用毒品行為於本質上係屬自我戕害行為，反社會性之程
    度應屬較低等一切情狀，量處如主文第二項所示之刑，並定
    其應執行之刑，以資懲儆。又扣案之海洛因（淨重分別為零
    點二一公克、零點四公克）及安非他命（淨重分別為零點一
    四公克、零點四公克），既分屬第一、二級毒品，爰依毒品
    危害防制條例第十八條第一項前段規定，均併予宣告沒收銷
    燬之（惟鑑驗耗罄之毒品既已滅失，自毋庸宣告沒收銷燬）
    ；至該海洛因一包及安非他命一包之外包裝，係用於包裹毒
    品，防其祼露、潮濕，便於攜帶施用，亦係供施用毒品所用
    或預備之物，且係被告所有，此據被告於原審審理時供明在
    卷，爰依刑法第三十八條第一項第二款規定，均併予宣告沒
    收；又注射針筒一支及安非他命吸食玻璃球一顆，為施用第
    一、二級毒品之器具，不問屬於犯人與否，依毒品危害防制
    條例第十八條第一項前段規定，亦均應予沒收之。末查，扣
    案之分撥器一支、電子磅一台、分裝袋二五六個，被告否認
    為其所有，亦查無其他證據得資證明為被告施用毒品所用或
    預備之物，爰不予宣告沒收。
據上論斷，應依刑事訴訟法第369條第1項前段、第364條、第299
條第1項前段，毒品危害防制條例第10條第1項、第2項、第18條
第1項前段，刑法第11條、第56條、第51條第5款、第9款、第47
條、第38條第1項第2款，判決如主文。
本案經檢察官張啟彬到庭執行職務。
中    華    民    國    95    年    1     月    25    日
                  刑事第六庭  審判長法  官  許 國 宏
                                    法  官  林 銓 正
                                    法  官  吳 啟 民
以上正本證明與原本無異。
施用第一級毒品部分如不服本判決，應於收受送達後十日內向本
院提出上訴書狀，其未敘述上訴之理由者並得於提起上訴後十日
內向本院補提理由書（均須按他造當事人之人數附繕本）。
                                    書記官  江 采 廷
中    華    民    國    95    年    1     月    25    日
附錄：本案論罪科刑法條全文
毒品危害防制條例第10條
施用第一級毒品者，處六月以上五年以下有期徒刑。
施用第二級毒品者，處三年以下有期徒刑。


司法院資訊處製作；財團法人民間司法改革基金會備份。
